【裁判字號】    91,易,777
【裁判日期】    920711
【裁判案由】    違反毒品危害防制條例
【裁判全文】
臺灣新竹地方法院刑事判決                          九十一年度易字第七七七號
    公  訴  人  臺灣新竹地方法院檢察署檢察官
    被      告  乙○○
右列被告因違反毒品危害防制條例案件，檢察官聲請簡易判決處刑（九十年度毒偵字
第七六三號），經認不宜，改依通常程序審理，本院判決如左：
    主  文
乙○○無罪。
    理  由
一、聲請簡易判決處刑意旨略以：被告乙○○明知安非他命係第二級毒品，竟自民國
    九十年四月二十八日起，無故持有第二級毒品安非他命，嗣於九十年四月三十日
    二十時三十分許，為警在新竹市○○街二十二巷六二號三樓居住處查獲，並扣得
    乙○○持有之第二級毒品安非他命二小包及保濟丸瓶裝一瓶（共淨重三．二三公
    克，取樣Ｏ．Ｏ五公克已鑑析用罄，餘三．一八公克），因認被告所為係犯毒品
    危害防制條例第十一條第二項之持有第二級毒品罪云云。
二、按犯罪事實應依證據認定之，無證據不得推定其犯罪事實；又不能證明被告犯罪
    或其行為不罰者，應諭知無罪之判決，刑事訴訟法第一百五十四條、第三百零一
    條第一項，分別定有明文。又認定不利於被告之事實，須依積極證據，苟積極證
    據不足為不利於被告事實之認定時，即應為有利於被告之認定，更不必有何有利
    之證據；且事實之認定，應憑證據，如未能發現相當證據，或證據不足以證明，
    自不能以推測或擬制之方法，以為裁判基礎；而認定犯罪事實所憑證據，雖不以
    直接證據為限，間接證據亦包括在內；然而無論直接或間接證據，其為訴訟上之
    證明，須於通常一般之人均不致有所懷疑，而得確信其為真實之程度者，始得據
    為有罪之認定，若其關於被告是否犯罪之證明未能達此程度，而有合理性懷疑之
    存在，致使無從形成有罪之確信，根據「罪證有疑，利於被告」之證據法則，即
    不得遽為不利被告之認定（最高法院三十年上字第八一六號、四十年台上字第八
    六號、七十六年台上字第四九八六號判例參照）。
三、公訴人認被告涉犯前開罪行，係以被告坦承犯行及扣案物品經鑑定確係第二級毒
    品甲基安非他命為據。訊據被告乙○○固坦承扣案物品在其租住處查獲，惟堅決
    否認涉有前開犯行，辯稱查獲時伊已未再施用毒品，扣案第二級毒品甲基安非他
    命非其所有亦未持有，其租住處僅為一小房間，為警查獲時伊在床上，扣案物品
    置於桌上，另有證人甲○○及戊○○在場，且在場之證人甲○○有其住處鑰匙，
    得隨意進入其租住處，證人甲○○因與綽號「黑豬」之人有嫌隙，並知其經通緝
    ，乃要求伊於警訊中供稱扣案物品係「黑豬」所有，惟扣案毒品非綽號「黑豬」
    之人所有，係證人甲○○向綽號「大罐」（丙○○）之女子購買後帶至該處，並
    非其所持有等語。
四、經查：
（一）被告乙○○於警訊及偵查中並未坦承犯行，被告於警訊中係供稱扣案毒品為綽
      號「黑豬」之人於九十年四月二十八日寄放在其住處，寄放時並未經其同意（
      偵卷第七、八頁），而於偵查中亦僅供稱：扣案毒品為「黑豬」所有，寄放在
      其租住處，雖知係毒品，但未同意寄放（偵卷第三十、三十一頁）等語，故依
      前開被告供述內容觀之，顯然並未承認持有或同意寄放毒品，應僅係陳述扣案
      毒品確於其住處查獲，實難以前開供述認定被告坦承持有扣案第二級毒品甲基
      安非他命甚明，且被告於本院訊問時堅決否認持有扣案毒品，故公訴人以被告
      坦承犯行為據，認被告涉有前開犯行，應有誤解。
（二）扣案之物品係第二級毒品甲基安非他命，有法務部調查局鑑定報告書在卷可參
      ，堪信為實在，惟被告為警查獲當日所採得之尿液經送新竹市衛生局及憲兵司
      令部刑事鑑識中心檢驗，並未有毒品之陽性反應，有該局九十年五月八日不法
      藥物尿液初步篩檢報告書及該中心九十年十一月十九日（９０）綱得字第一五
      一五０號鑑定通知書在卷可參，雖證人周春福於本院訊問時證稱被告送驗之尿
      液係茶水，指稱被告陳璧君採尿時，第一泡尿因沒有溫度，故遭警員陸士雄退
      回，又因晚上沒有女警，故警員陸士雄未看住被告，被告陳璧君係將茶葉含在
      口裡，吐到杯子裡面，再用腋溫，讓它有溫度，再交給陸士雄（本院卷第一四
      三至一四五頁）等語，證人甲○○所述雖不符常理，蓋依警員採尿之程序，必
      定採取二瓶尿液，一瓶送檢，一瓶備用，數量甚多，按之常理，豈可能以嘴含
      住再用腋溫加熱？惟本院仍檢視被告為警查獲當日送驗後剩餘之尿液，被告所
      採取之尿液經送二次鑑定，仍有剩餘，再經本院勘驗，確經依法送驗，有本院
      勘驗筆錄在卷可參，故當日所採之尿液數量應非口含即足之少量，再將驗餘之
      液體送法務部調查局檢驗是否為尿液，經法務部調查局鑑定，送驗檢體含有尿
      液肌酸值，且以人類遺傳因子粒線體ＤＮＡ式序列鑑定法亦檢出人類粒線體Ｄ
      ＮＡ序列，故認該檢體確係人尿，且經檢驗並無毒品陽性反應，有該局九十二
      年五月二十一日調科肆字第０９２００１３５７００號鑑定通知書在卷可參，
      故被告辯稱其未施用毒品之詞堪信為實在，證人甲○○之證詞顯不可採，而被
      告自前經送強制戒治後，迄未有證據足以證明被告有施用毒品之情形，此並有
      臺灣高等法院被告全國前案紀錄表在卷可查，則被告既未施用毒品，依常理當
      無持有扣案毒品之必要及可能。
（三）被告既否認扣案毒品為其所有，其尿液中亦未經檢出施用毒品之證據，無法推
      定被告持有毒品之動機及目的，則本件尚有無其他證據足以證明扣案之甲基安
      非他命為被告所有？查獲處所雖係被告所租住，被告對其租住處應有控制權，
      且扣案毒品係在被告租住處所查獲，然尚無證據足以證明被告係持有扣案毒品
      之人，蓋被告辯稱扣案毒品係同在其屋內之證人甲○○及戊○○攜帶至該處，
      而為警查獲時，該查獲處所內確尚有證人戊○○及甲○○在場，亦經證人戊○○及周春福坦承在卷，此並經查獲之警員己○○、陸士雄、徐坤榮及蔡春福結
      證甚詳，核與被告所辯相符，故查獲處所既有多人在場，則扣得之毒品即非得
      以此推定係屋主即被告所有甚明。
（四）扣案毒品經查獲時並未採取指紋送鑑定，先予敘明，被告於警訊時供稱毒品係
      綽號「黑豬」之人所有，證人戊○○及甲○○於警訊時則均供稱不知扣案物品
      何人所有，係警員查獲時方知為毒品，且均供稱未施用毒品等語（偵卷第十一
      、十四頁），然經本院傳訊證人戊○○結稱當日係至新竹市○○街二十二巷六
      十二號三樓向被告乙○○借手機電池，係與甲○○一起去，進去就坐在靠近左
      邊後門的角落有看到一大瓶的吸食器（本院九十一年度竹簡字第二五八號，第
      三十九至五十一頁）等語，顯然與其於警訊之供述不同，其供稱不知毒品何人
      所有之詞，顯有可疑，又證人甲○○雖於本院證稱被告乙○○曾告知東西是「
      黑豬」的，「黑豬」姓黃，名字叫做丁○○，當日因乙○○肚子餓，才送東西
      至該處，毒品非被告陳璧君所有，亦非其所有（本院九十一年竹簡字第二五八
      號，第九一至九六頁）等語，證人甲○○供稱至該處所之原因與同至該處之證
      人戊○○所述不同，再經本院傳訊證人丁○○，結稱其綽號為「黑豬」，然僅
      有施用一級毒品，且已戒除毒癮，並未施用第二級毒品，扣案毒品非其所有，
      且九十年四月三十日並未拿安非他命至被告乙○○住處，僅曾在九十年三月份
      左右找過被告，之後即未見過，亦未寄放毒品在被告處，與甲○○曾於九十年
      二、三月份的時候，因幫朋友調解欠款之事，雙方曾經鬧得不愉快等語（本院
      卷第八十三至八十五頁），顯與證人甲○○證述不同，故本院乃再訊問證人甲○○，則證稱搜索時伊與戊○○在門外，係警員己○○與陸士雄在裡面搜到的
      ，不知何人所有，並指稱當日被告送地檢署時毒癮曾發作，且所採尿液係以茶
      水取代，方未能檢出毒品反應，伊未施用毒品等語（本院卷一四三至一四五頁
      ），惟經本院函查，被告經查獲送臺灣新竹地方法院檢察署時雖有割腕之動作
      ，惟是否係毒癮發作並無法判斷，有臺灣新竹地方法院檢察署函在卷可參，被
      告則辯稱係因害怕而割腕，其辯詞尚可採信，而被告當日所採確係尿液，亦如
      前述，且證人甲○○為警查獲當日所採尿液中並經檢出甲基安非他命陽性反應
      、證人戊○○尿液中則經檢出嗎啡陽性反應（偵卷第四十一、四十二頁），均
      足證證人甲○○、戊○○之前開證述不可採。
（五）再經本院傳訊證人己○○、徐坤榮、陸士雄及蔡春福均結稱，當時據報通緝犯
      即被告乙○○在該處二樓租房子，故至現場埋伏，因曾查獲被告陳璧君，故認
      得聲音，自門外聽聲音確定是陳璧君後敲門，當日係甲○○開門，進去後房間
      不大，僅有一張桌子、床及衣櫥，進去後即看到桌上有毒品海洛因、安非他命
      、注射針筒等物品（本院九十一年竹簡字第二五八號，第三十九至五十一頁）
      ，則依證人之證述，一進入搜索處所時，即見毒品放置在被告所租用，僅有一
      張桌子及床之屋內，而證人戊○○、甲○○既於當時在屋內，實不可能不知扣
      案物品為毒品，故其等證稱警員進入後方知悉扣案物品之詞，不堪採信，而被
      告尿液中未經檢出毒品陽性反應，證人甲○○尿液中則經檢出安非他命陽性反
      應，證人甲○○之供述不可採信實不待言，又被告供稱原指稱毒品係綽號「黑
      豬」之人所有係證人甲○○之教導，經證人甲○○供稱「黑豬」姓名為丁○○
      ，然依前開證人丁○○之供述，證人丁○○確與證人甲○○有嫌隙，則被告前
      開供述即足採信。
（六）綜前所述，查獲處所既非僅被告一人在場，被告當時即已否認扣案物品為其所
      有，且查獲處所僅係一小房間，開門即得見屋內擺設及物品，當時除被告外並
      有證人甲○○及戊○○等共三人在場，而在場之人尿液檢驗結果，被告尿液中
      並無施用毒品之反應，而當時在場之證人甲○○則有施用與扣案毒品相符之第
      二級毒品之反應，證人戊○○則有施用第一級毒品之情形，均有前揭所述之檢
      驗報告在卷可稽，則按之常理，被告與有施用第二級毒品之證人甲○○不同，
      其既無施用第二級毒品之行為，顯並無持有扣案第二級毒品之犯罪動機及目的
      ，而亦無證據足以證明被告有受證人綽號「黑豬」之丁○○寄放扣案毒品之證
      據，故被告前開所辯尚堪採信。此外復查無其他積極証據足以證明扣案毒品確
      係被告所持有，核之前揭規定及判例意旨所示，自應為被告無罪之諭知。
據上論斷，應依刑事訴訟法第三百零一條第一項、第四百五十二條，判決如主文。
本案經檢察官鍾曉亞到庭執行職務。
中      華      民      國      九十二      年      七    月    十一    日
            臺灣新竹地方法院刑事第二庭
                                    法  官  王紋瑩
右正本證明與原本無異。
如不服本判決，應於判決送達後十日內向本院提出上訴狀( 應附繕本 )，上訴於
臺灣高等法院。
                                    書記官  馮玉玲
中      華      民      國      九十二      年      七    月    十一    日


司法院資訊處製作；財團法人民間司法改革基金會備份。
